【裁判字號】    99,上易,206
【裁判日期】    990409
【裁判案由】    妨害公務等
【裁判全文】
臺灣高等法院臺南分院刑事判決         99年度上易字第206號
上訴人即被告  乙○○
上列上訴人即被告因妨害公務等案件，不服臺灣臺南地方法院99
年度易字第67號中華民國99年2月1日第一審判決（起訴案號：臺
灣臺南地方法院檢察署98年度偵字第13742號），提起上訴，本
院判決如下：
    主  文
上訴駁回。
    理  由
一、按不服地方法院之第一審判決而上訴者，應向管轄第二審之
    高等法院為之。提起上訴，應以上訴書狀提出於原審法院為
    之。上訴書狀應敘述具體理由。第二審法院認為上訴書狀未
    敘述理由者，應以判決駁回之。刑事訴訟法361條第1項、第
    2項、第350條及第367條前段分別定有明文。而所謂不服第
    一審判決之具體理由，必係依據卷內既有訴訟資料或提出新
    事證，指摘或表明第一審判決有何採證認事、用法或量刑等
    足以影響判決本旨之不當或違法，而構成應予撤銷之具體事
    由，始克當之（例如：依憑證據法則具體指出所採證據何以
    不具證據能力，或依憑卷證資料，明確指出所為證據證明力
    之判斷如何違背經驗、論理法則）；倘僅泛言原判決認定事
    實錯誤、違背法令、量刑失之過重或輕縱，而未依上揭意旨
    指出具體事由，或形式上雖已指出具體事由，然該事由縱使
    屬實，亦不足以認為原判決有何不當或違法者（例如：對不
    具有調查必要性之證據，法院未依聲請調查亦未說明理由，
    或援用證據不當，但除去該證據仍應為同一事實之認定），
    皆難謂係具體理由，俾與第二審上訴制度旨在請求第二審法
    院撤銷、變更第一審不當或違法之判決，以實現個案救濟之
    立法目的相契合，並節制濫行上訴（最高法院97年度台上字
    第892號刑事判決意旨參照）。
二、上訴意旨略以：被告為單身榮民，患有中度精神疾病、躁鬱
    症等，不定時發作，自己亦無法控制。98年9月21日亦因躁
    鬱症發作，因而犯下本案，並非故意犯錯，被告已坦承犯行
    ，爰提起上訴，請求從輕量刑云云。
三、原審因被告就被訴事實為有罪之陳述，並聽取被告之意見後
    ，裁定依簡式審判程序審理，據以判決認定上訴人即被告有
    妨害公務犯行，係依憑被告於警詢、偵查及原審審理時之自
    白，核與證人丙○○、甲○○、劉訓生之證述情節相符，復
    有員警戊○○、丁○○製作之職務報告、臺南醫院新化分院
    診斷證明書、得安醫院診斷證明書、照片、蒐證光碟、行政
    院國軍退除役官兵輔導委員會永康榮民醫院診斷證明書、行
    政院國軍退除役官兵輔導委員會台北榮民醫院函文（內附被
    告診斷證明書）、被告95年12月21日核發之殘障手冊、台北
    榮民總醫院精神狀況鑑定書等相關證據在卷可資佐證，因認
    被告所為係犯刑法第305條恐嚇危害安全罪、第140條第1項
    之侮辱公務員罪、第135條第1項之妨害公務執行罪。所犯第
    140條第1項之侮辱公務員罪、第135條第1項之妨害公務執行
    罪為想像競合犯，從一重論以妨害公務罪。至被告所犯恐嚇
    及妨害公務之犯行2罪間，犯意各別，行為互異，應分論併
    罰。被告以一恐嚇行為恐嚇丙○○與甲○○二人，應認想像
    競合犯。另按刑法第140條侮辱公務員罪，屬妨害國家公務
    之執行，為侵害國家法益，並非侵害個人法益之犯罪，如對
    於公務員二人以上依法執行職務時，當場侮辱，仍屬單純一
    罪，並無刑法第55條所謂「想像競合犯」之法例適用（最高
    法院85年度臺非字第238號裁判參照），故被告辱罵戊○○
    、丁○○二人，仍屬單純一罪。被告行為時認處於精神耗弱
    之狀態，均依刑法第19條第2項之規定，減輕其刑。又被告
    於有期徒刑執行完畢後，5年以內再犯本件有期徒刑以上之
    罪，為累犯，均應依刑法第47條規定加重其刑。並依先加後
    減原則加減其刑。已敘述其所憑之證據及其認定之理由。復
    敘明審酌被告於員警執行職務時，當場侮辱員警且對員警施
    強暴，妨害員警執行公務，侵害國家公務之執行，惡性非輕
    ，然念其坦認犯行，及其犯罪之手段、所生危害，被害人丙
    ○○與甲○○均表示不追究（見偵查卷第26頁），精神狀況
    不佳等一切情狀，分別量處如主文所示之刑（恐嚇罪量處拘
    役三十日，妨害公務執行罪量處有期徒刑三月），並均諭知
    易科罰金之折算標準。從形式上觀察，並無判決違背法令之
    情形存在。
四、按量刑之輕重，係屬事實審法院得依職權自由裁量之事項，
    苟以被告之責任為基礎，復已斟酌刑法第57條各款所列情狀
    而為刑之量定，復未逾越法定刑度，不容任意指為違法（最
    高法院96年台上字第7018號判決意旨參照）。經查，原判決
    已詳細記載其審酌科刑之一切情狀之理由，既未逾越法定刑
    度，又未濫用自由裁量之權限，刑度亦屬妥適，核無不當或
    違法之情形。被告上訴理由徒以原審量刑失之過重為由，而
    未具體指摘或表明原判決有何認定事實錯誤、違背法令或量
    刑等足以影響判決本旨之不當或違法，難謂已具體提出上訴
    理由。揆諸上開說明，本件上訴未敘述具體理由，其上訴不
    合法，應予駁回，並不經言詞辯論為之。
五、依刑事訴訟法第367條前段、第372條，判決如主文。
中    華    民    國    99    年    4     月    9     日
                  刑事第六庭    審判長法  官  董武全
                                      法  官  賴純慧
                                      法  官  林英志
以上正本證明與原本無異。
不得上訴。
                                      書記官  魏安里
中    華    民    國    99    年    4     月    9     日

司法院資訊處製作；財團法人民間司法改革基金會備份。
